臺灣屏東地方法院刑事判決　　　　　　　　　　　　　　九十年度訴字第八四九號
　　公　訴　人　臺灣屏東地方法院檢察署檢察官
　　被　　　告　乙○○
　　　　　　　　丙○○
右列被告等因偽造文書等案件，經檢察官提起公訴（九十年度偵緝字第一七四號、第
一九二號），本院判決如左：
    主  文
乙○○共同連續行使偽造私文書，足以生損害於他人，處有期徒刑月，如易科罰金
，以佰元折算壹日。
丙○○無罪。
    事  實
一、乙○○原為國華人壽股份有限公司（下稱國華人壽）之業務主任，明知其弟丙○○本身並無足夠信用條件及資力得向銀行申辦信用貸款，竟基於變造私文書之犯
    意，於民國八十九年一月四日前之某日，使不知情之丙○○交付戶名為乙○○、
    帳號係00000000000號之台灣中小企業銀行活期儲蓄存款存摺，由乙○○持之影印該存摺封面，再配合以乙○○自己之彰化銀行帳號為000000
    00000000號之活期儲蓄存款存摺內頁之存款、薪資轉帳紀錄等資料之方
    式，偽作丙○○之資力證明，持以向萬泰商業銀行股份有限公司鳳山分公司（下
    稱萬泰銀行）申辦小額循環信用貸款之「現金救急卡」，致萬泰銀行因而陷於錯
    誤，誤認丙○○所申請之一切資料均為丙○○本人所為，而核予丙○○「現金救
    急卡」乙張。
二、嗣乙○○為達推銷保險、爭取業績之目的，復承前之概括犯意，明知甲○○（另
    為不起訴之處分）係伊保險業務暗線，並非國華人壽編制內正式之員工，竟於同
    年月七日前之某日，向甲○○稱「可以用國華人壽員工名義，為其申辦現金救急
    卡，用以刷卡繳交保險費」，甲○○不知國華人壽之人事制度運作情形，同意乙○○所言申辦信用卡。乙○○取得甲○○同意後，旋即央求知情之同事「邱雅萍
    」（由臺灣高雄地方法院審理）交由下屬偽造甲○○任職國華人壽之薪資所得證
    明，持之向萬泰銀行申辦小額循環信用貸款之「現金救急卡」，致萬泰銀行陷於
    錯誤，核予甲○○「現金救急卡」乙張。
三、案經萬泰商業銀行股份有限公司訴請臺灣屏東地方法院檢察署檢察官偵查起訴，
    乙○○於審理時逃匿，經本院發布通緝後，始於九十一年四月十二日為警逮捕歸
    案。
    理  由
壹、有罪部分
一、訊據被告乙○○對於右揭事實坦承不諱，核與告訴代理人之指述、及共同被告丙○○、證人甲○○等人之供述情節大致相符，且有小額循環信用貸款申請書二份
    、變造丙○○之薪資證明、偽造甲○○之薪資證明等在卷足稽，被告自白應認與
    事實相符，其犯行洵堪認定，應依法論科。
二、核被告乙○○所為，係分別犯刑法第二百十六條、第二百十條之行使變造私文書
    、行使偽造私文書之罪。被告就前開行使偽造私文書之犯行，與其同事「邱雅萍
    」（由臺灣高雄地方法院審理）間有犯意聯絡及行為分擔，為共同正犯。又被告
    先後二次犯行，時間緊接，犯罪構成要件相同，顯係基於概括犯意反覆為之，應
    依刑法第五十六條之規定論以行使偽造私文書之一罪並加重其刑。爰審酌被告犯
    罪動機、目的、手段、所生危害，及犯罪後坦承犯行，深表悔悟，犯罪後態度良
    好等一切情狀，爰量處如主文所示之刑，並諭知易科罰金折算之標準，以資儆懲
    。
三、至於公訴人認被告另涉有刑法第三百三十九條第一項詐欺取財罪之犯罪事實部分
    。訊據被告乙○○則堅詞否認，並供稱該信用卡係申請名義人即由丙○○、甲○○自己使用等語。按犯罪事實應依證據認定之，無證據不得推定其犯罪事實；又
    不能證明被告犯罪者，應諭知無罪之判決，刑事訴訟法第一百五十四條、第三百
    零一條第一項分別定有明文。再者，刑事訴訟法上所謂犯罪事實之證據，係指足
    以認定被告確有犯罪行為之積極證據而言，該項證據且須適合於被告犯罪事實之
    認定，始得採為斷罪之資料；如未能發現相當之證據或證據不足以證明時，自不
    能以推測或擬制之方法，以為裁判基礎，此有最高法院二十九年上字第三一０五
    號、五十三年台上字第二七五０號及四十年台上字第八六號判例可資參照。經查
    ：該信用卡之使用情形，業經告訴代理人丁○○於本院審理時證稱：係由丙○○
    、甲○○本人使用，因為我們發卡時需要本人來對保並交卡，後來民事訴訟他二
    人也有承認這二張卡是他二人自己使用（參本院九十一年一月三日訊問筆錄第三
    頁）等語，被告對於該信用卡既未予以使用，且就其信用卡付款情形無權掌控，
    實難僅因該信用卡有未付款之情事，遽認被告有詐欺取財之犯行，揆諸前揭說明
  ，被告此部分犯罪尚屬不能證明，爰應為無罪之諭知，惟此部分公訴人認與前揭
    論罪科刑部分有連續犯之一罪關係，爰不另為無罪之諭知，附此敘明。
貳、無罪部分
一、公訴意旨略以：被告乙○○與丙○○係兄弟，丙○○明知其本身並無足夠之信用
    條件以及資力得向銀行申請信用貸款，竟為清償債務，與知情之被告乙○○共同
    基為自己及第三人不法犯意之聯絡，由丙○○提供存摺交予乙○○，再由乙○○
    以影印該存摺封面，及利用乙○○自己存摺內頁之存款、薪資轉帳紀錄之方式，
    偽造丙○○之資力證明，持以向萬泰銀行申辦小額循環信用貸款之「現金救急卡
    」，致萬泰銀行陷於錯誤，核予丙○○「現金救急卡」乙張。嗣丙○○取得該信
    用卡後，即於八十九年一月七日，連續持卡借款新台幣十萬元（每次借款二萬元
    ，計分五次借款）用以清償債務，雖其有所還款，但仍餘八萬一千零六十八元尚
    未清償，因認被告乙○○涉有刑法第二百十六條、二百十條行使偽造私文書及同
    法第三百三十九條第一項之詐欺取財罪等語。
二、按犯罪事實應依證據認定之，無證據不得推定其犯罪事實；又不能證明被告犯罪
    者，應諭知無罪之判決，刑事訴訟法第一百五十四條、第三百零一條第一項分別
    定有明文。又犯罪事實之認定，應憑真實之證據，倘證據是否真實尚欠明確，自
    難以擬制推測之方法，為其判斷之基礎；而認定犯罪事實之證據係指足以認定被
    告確有犯罪行為之積極證據而言，該項證據自須適合於被告犯罪事實之認定，始
    得採為斷罪資料，最高法院著有五十三年臺上字第六五六號、二十九年上字第三
    一０五判例可參。且刑事訴訟上證明之資料，無論其為直接或間接證據，均須達
    於通常一般之人均不致有所懷疑，而得確信其為真實之程度，始得據為有罪之認
    定，若其關於被告是否犯罪之證明未能達此程度，而有合理懷疑之存在，致使無
    從形成有罪之確信，根據「罪證有疑，利於被告」之證據法則，即不得遽為不利
    被告之認定，亦有最高法院七十六年臺上字第四九八六號判例可稽。其以情況證
    據（即間接證據）斷罪時，尤須基於該證據在直接關係上所可證明之他項情況事
    實，本乎推理作用足以確證被告有罪，方為合法，不得徒憑主觀上之推想，將一
    般經驗上有利被告之其他合理情況逕予排除，此觀諸最高法院三十二年上字第六
    七號判例自明。
三、訊據被告丙○○堅決否認有何公訴人所指之犯行，並供稱：我想辦信用卡，乙○○問我有無辦過信用卡、有無存褶，我說有，他說這樣就可以辦了，我不知道他
    們怎麼辦的等語。
四、經查：共同被告乙○○於偵查後供稱「封面是他的，但內部資料是我的，我不知
    道他是否知情，我也沒向他說」，而於本院審理時亦供稱「我沒有跟丙○○說過
    要用何方式申請信用卡」各等語，再參以告訴人於提出告訴時所呈之證物，其悔
    過書中僅有被告乙○○及證人甲○○之部分，而獨缺被告丙○○等情，共同被告
    乙○○供稱被告丙○○並不知情，應合常情，且與事實相符，否則告訴人焉有不
    追究行為人而書立悔過書之理，被告丙○○辯稱伊並不知情，應堪可採。雖共同
    被告乙○○與被告丙○○係兄弟關係，自難憑此遽認被告丙○○對於前揭犯罪事
    實有犯意聯絡及行為分擔。又被告丙○○雖明知自己之存褶內已無存款，然亦不
    足以推知被告對於該信用卡之申辦過程有何犯意聯絡及行為分擔，被告丙○○提
    供存褶予共同被告乙○○申辦信用卡，其所為尚與前揭犯行之構成要件有間。
五、綜上所述，公訴意旨認被告丙○○涉有行使偽造私文書及詐欺取財之罪嫌，尚有
    未足。此外，復查無其他積極證據足資證明被告有何公訴人所指之犯行，揆諸前
    開說明，自不得遽為不利被告事實之認定，不能證明被告犯罪，應為被告無罪判
    決之諭知。
據上論斷，應依刑事訴訟法第二百九十九條第一項前段、三百零一條第一項，刑法第
二十八條、第五十六條、第二百十六條、第二百十條、第四十一條第一項，罰金罰鍰
提高標準條例第二條，判決如主文。
本案經檢察官劉俊儀到庭執行職務
中      華      民      國      九十一      年    五    月      十四    日
                                      臺灣屏東地方法院刑事第二庭
                                          審判長法  官  吳永宋
                                                法  官  陳松檀
                                                法  官  李淑惠
右正本證明與原本無異。
對於本判決如有不服應於收受送達後十日內向本院提出上訴書狀上訴於台灣高等法院
高雄分院並按他造當事人之人數附具繕本。
                                          書記官        魏慧夷
中      華      民      國      九十一      年    五    月     十四     日
附錄論罪法條
刑法第二百一十六條
 (行使偽造變造或登載不實之文書罪)
行使第二百十條至第二百十五條之文書者，依偽造、變造文書或登載不實事項或使登
載不實事項之規定處斷。
中華民國刑法第二百一十條
 (偽造變造私文書罪)
偽造、變造私文書，足以生損害於公眾或他人者，處五年以下有期徒刑。
